臺灣士林地方法院民事判決　　　　　　　 93年度訴字第740號
原　　　告　傑世資訊股份有限公司
法定代理人　丙○○
訴訟代理人　彭國能律師
被　　　告　上揚科技股份有限公司
法定代理人　丁○○
訴訟代理人　甲○○
　　　　　　乙○○
上列當事人間給付貨款事件，本院於94年2 月18日言詞辯論終結
，判決如下：
    主  文
被告應給付原告美金伍萬玖仟貳佰玖拾肆元，及自民國93年 7月
21日起至清償日止，按年息百分之五計算之利息。
原告其餘之訴駁回。
訴訟費用由被告負擔百分九十五，餘由原告負擔。
本判決原告勝訴部分於原告以新台幣陸拾伍萬元為被告供擔保後
，得假執行；但被告如以新台幣壹佰玖拾伍萬陸仟柒佰零貳元為
原告供擔保，或將上開金額提存後，得免為假執行。
原告其餘假執行之聲請駁回。
    事實及理由
一、原告起訴主張：被告於民國91年10月至92年7 月間，陸續以
    訂購單向原告訂購如附表所示電腦液晶面版等產品，原告於
    接受被告訂單後，即依被告所訂購貨品逐次交付被告。原告
    交付貨物後，本應依約給付貨款，詎被告竟未依原告實際出
    貨數量給付貨款，經原告核算統計後，被告尚積欠原告美金
    61,459元，屢經催討無著，為此依兩造間買賣契約法律關係
    訴請給付。又如附表編號1 至4 、編號6 所示之貨物，價值
    不菲，不可能長期無償提供被告使用，被告辯稱前開貨物係
    屬樣品，兩造間應屬消費借貸契約云云，應無可採等語。並
    聲明：(一)被告應給付原告美金61,459元，及自起訴狀繕本送
    達翌日起至清償日止，按年息百分之5 計算之利息。(二)願供
    擔保，請准宣告假執行。
二、被告則以：如附表編號1 至4 、編號6 所示貨物，依業界之
    習慣如經採購後樣品均不向購買商請求支付或要求退還，此
    乃因後續仍有交易可能，故仍置於被告處借測，否則何能於
    一年多內既未請款？亦無發票、催款？被告願將之返還原告
    等語為辯。並聲明：(一)原告之訴駁回。(二)如受不利之判決，
    願供擔保請准宣告免為假執行。
三、本件經本院依民事訴訟法第270 條之1 第1 項第3 款規定，
    整理並協議簡化爭點及不爭執點如下（本院94年2 月18日言
    詞辯論筆錄）：
  (一)不爭執事項：
  1.原告確已交付被告如附表各編號所示貨物。
  2.如附表編號5 、編號7 至11所載貨物應收帳款金額，依約被
    應給原告（編號5 、8 、9 、10、11），原告亦應扣除（編
    號7進項稅額）。
  3.原告所提如本院卷第10、11、12、13頁所示出貨單、送貨單
    （亦為被證2-1 至2-4）等書證，形式、內容均為真正。
  4.如附表編號3 、4 所示貨物，被告未依被證2-3 、2-4 所載
    測試期限返還原告。
  (二)爭執事項：
    原告交付被告如附表編號1 至4 、編號6 之貨物予被告，兩
    造間所成立者性質上上究為「買賣」或「使用借貸」契約法
    律關係？
四、按「稱買賣者，謂當事人約定一方移轉財產權於他方，他方
    支付價金之契約」「當事人就標的物及其價金互相同意時，
    買賣契約即為成立」，民法第345 條定有明文。次按請求履
    行債務之訴，除被告自認原告所主張債權發生原因之事實外
    ，應先由原告就其主張此項事實，負舉證之責任，必須證明
    其為真實後，被告於其抗辯事實，始應負證明之責任，此為
    舉證責任分擔之原則，亦為最高法院43年台上字第377 號判
    例所明揭。查本件原告主張兩造間就如附表編號1 至4 、編
    號6 之貨物成立買賣契約，為被告所否認，自應由原告舉證
    兩造間就如附表編號1 至4 、編號6 之貨物有「移轉所有權
    」及「交付價金」之合意。經查：
  (一)原告就如附表編號1 、2 所示貨物所提出之出貨單，其上載
    明：「收到樣品，請簽名回傳」等字句（本院卷第10、11頁
    ）；其就如附表編號1 、2 所示貨物所提出之出貨單，則載
    明「樣品借測兩週。收到樣品，請簽名傳回」「樣品借測，
    請於一週內歸還。收到貨品，請簽回。謝謝！」等語（本院
    卷第12、13頁），是足見原告所以交付如附表編號1 至4 之
    貨物予被告，性質上應屬貨樣買賣之「貨樣」（民法第388
    條），如無特別約定，就該貨樣兩造間所成立者應為使用借
    貸法律關係，被告應於約定期限內或約定之使用目的達成後
    返還（民法第470 條第1 項），是兩造間就系爭標的物顯無
    所有權或支付價金之合意，難認已成立買賣契約。至被告遲
    延返還系爭附表編號1 至4 所示貨物，若因而致原告受有損
    害，則為被告應否負使用借貸契約遲延給付之損害賠償責任
    問題（民法第231 條以下相關規定），在兩造當事人間無事
    前、事後合意之情況下，尚不得以使用借貸人遲延返還之事
    實，擬制兩造間另成立買賣契約之合意。
  (二)至如附表編號6 貨物，原告所提出貨單並未標明價格，且其
    上記載：「此片Panel 為貴公司於4/29退回496 片不良品之
    一，經查證非本公司產品，故退還貴公司：：」等語（見本
    院卷第15頁），是尚無從以原告所提此一書證，推論兩造間
    就如附表編號6所示貨物成立買賣契約法律關係。
五、按買受人對於出賣人，有交付約定價金及受領標的物之義務
    ；買賣標的物與其價金之交付，除法律另有規定或契約另有
    訂定或另有習慣外，應同時為之，民法第367 條、第369 條
    分別定有明文。查本件兩造間就如附表編號如附表編號5 、
    8 、10、11所示標的成立買賣契約關係（另編號9 為被告應
    負擔稅額），約定分別如附表各該編號所示之價金，原告業
    已依約給付買賣標的物等事實既為被告所不爭執，扣除如附
    表編號7 所示兩造不爭執之進項稅額美金2,331.25元，及原
    告應付被告之應付帳款美金8850.15 元（見本院卷第9 頁原
    告所提請款對帳單）後，被告尚應給付原告美金59,294元。
    至原告另請求給付如附表編號1 、2 、3 、4 、6 所示貨物
    價金美金2,165 元部分，因原告就此未能舉證兩造間存有買
    賣契約法律關係存在，其所為請求自難准許。
六、再按遲延之債務，以支付金錢為標的者，債權人得請求依法
    定利率計算之遲延利息；應付利息之債務，其利率未經約定
    ，亦無法律可據者，週年利率為百分之五，民法第233 條第
    1 項前段、第203 條亦定有明文。本件原告於起訴前業已依
    約給付如附表編號5 、8 、10、11所示標的（另編號9 為被
    告應負擔稅額），被告未於原告交付貨物同時給付價金，自
    應付遲延之責。從而，原告本於兩造間買賣契約法律關係，
    訴請被告給付美金59,294元，及自起訴狀繕本送達翌日即93
    年7 月21日起至清償日止，按法定利率年息百分之五計算之
    利息，即屬有據，應予准許，逾此範圍之請求，則為無理由
    ，應予駁回。
七、兩造陳明願供擔保，聲請宣告假執行或免為假執行，經核原
    告勝訴部分，合於法律規定，爰分別酌定相當之擔保金額宣
    告之；原告其餘假執行之聲請，因訴之駁回而失所依據，不
    予准許。
八、本件事證已臻明確，兩造其餘主張、陳述及所提之證據，經
    審酌均與本院前揭判斷不生影響，爰不一一詳予論述，附此
    敘明。
九、訴訟費用負擔之依據：民事訴訟法第79條。
中　　華　　民　　國　　94　　年　　3 　　月　　4 　　日
                  民事第二庭  法  官  王本源
以上正本證明與原本無異。
如對本判決上訴須於判決送達後20日內向本院提出上訴狀。
中　　華　　民　　國　　94　　年　　3 　　月　　 8　　日
                              書記官  戴顯澄
